【裁判字號】    97,交抗,425
【裁判日期】    970430
【裁判案由】    聲明異議
【裁判全文】
臺灣高等法院臺中分院刑事裁定         97年度交抗字第425號
抗  告  人  交通部公路總局臺中區監理所彰化監理站
            址設：彰化縣花壇鄉.
法定代理人  乙○○
受 處分 人  甲○○
上列抗告人因聲明異議案件，不服臺灣彰化地方法院中華民國九
十七年三月十七日裁定（九十七年度交聲字第四六九號），提起
抗告，本院裁定如下：
    主  文
抗告駁回。
    理  由
一、原裁定意旨略以：本件受處分人甲○○駕駛車牌號碼Ｌ四－
    一七八二號自小客車於民國九十七年三月七日十八時四十五
    分許，在臺七十六線快速道路西向一八．五公里處因「汽車
    駕駛人酒精濃度超過規定標準」之違規，為警掣單舉發，有
    內政部警政署國道公路警察局公警局交字第Ｚ000000
    00號舉發違反道路交通管理事件通知單在卷可稽，嗣經原
    處分機關交通部公路總局臺中區監理所彰化監理站依道路交
    通管理處罰條例第三十五條第一項第一款之規定，於九十七
    年三月十日以彰監四字第裁六四－Ｚ00000000號裁
    決書裁處罰鍰新臺幣（下同）一萬九千五百元，並吊扣駕駛
    執照十二個月，施以道安講習，罰鍰及駕駛執照限於九十七
    年四月九日前繳送，亦有上開裁決書一紙在卷可憑，受處分
    人復不爭執有上揭酒駕違規之事實，是受處分人本件違規事
    實足堪認定。又本件受處分人前開違規行為係發生於九十七
    年三月七日，應依修正後道路交通管理處罰條例第六十八條
    之規定裁處，即駕駛人受「吊扣」駕駛執照處分時，應僅吊
    扣其違法或違規當時所駕駛車輛之駕駛執照，詎原處分機關
    就上開吊扣駕駛執照部分，仍吊扣各級駕駛執照，即有瑕疵
    ，與新修正之道路交通管理處罰條例第六十八條規定意旨，
    尚屬不符，因認受處分人此部分異議為有理由，應將原處分
    關於「吊扣駕駛執照部分」裁定撤銷，並就該撤銷部分改諭
    知吊扣受處分人自小客車駕駛執照十二個月之處罰。至原處
    分機關裁處受處分人罰鍰一萬九千五百元，並施以道安講習
    部分，則無違誤，此部分之異議為無理由，應予駁回等語。
二、抗告意旨略以：(一)按考領各類駕駛資格及駕照得適用駕駛之
    車種等規定，道路交通安全規則第六十、六十一、六十二條
    分別定有明文。現行採機車駕照、汽車駕駛執照各一照管理
    原則，不僅不會造成民眾之不便，歷年來亦無阻礙，車主及
    駕駛人之權利亦相對受保障，而酒駕違規行為吊扣駕照（汽
    、機車各採一照管理制度）之目的並非僅為處罰違反道路交
    通管理事件之行為人而已，尚有以暫時禁止行為人於道路上
    駕駛，以免其短期內再犯之用意，實不得因違規駕駛領有最
    高級（汽車）駕駛資格即有多次駕駛汽車之機會。(二)吊扣汽
    車駕駛執照之裁處，係以違規時駕駛資格之照類（憑證）作
    為處罰立基，且道路交通管理處罰條例第三十五條亦有規定
    吊扣其駕駛執照之裁處依據而非道路交通管理處罰條例第六
    十八條規定。另針對新修正道路交通管理處罰條例第六十八
    條條文刪除吊扣部分，因僅係為符合汽、機車各採一照管理
    制度，避免造成處罰機關執行實務上窒礙難行（如：駕駛人
    領有汽、機車駕駛執照，若駕駛人駕駛機車酒駕，依修正前
    條文，應將駕駛人領有汽、機車駕駛執照一併吊扣）。(三)綜
    合上述，本件受處分人違規時所駕駛自用小客車之資格憑證
    ，係基於其所持之職業大貨車駕駛執照，並非無照駕駛，嗣
    抗告人依法裁處受處分人罰鍰一萬九千五百元、吊扣駕駛執
    照十二個月及施以道安講習，僅依汽、機車駕駛執照分別管
    理原則作為裁處，應無不當。是提起本件抗告，請求撤銷原
    裁定，另為適法之裁定云云。
三、按汽車駕駛人飲用酒類後，其吐氣所含酒精濃度超過每公升
    ０點二五毫克以上者，不得駕車；汽車駕駛人，駕駛汽車經
    測試檢定，有酒精濃度超過規定標準者，處一萬五千元以上
    六萬元以下罰鍰，並當場移置保管其車輛及吊扣其駕駛執照
    一年；汽車駕駛人，有第三十五條第一項規定之情形者，應
    接受道路交通安全講習，道路交通安全規則第一百十四條第
    二款及道路交通管理處罰條例第三十五條第一項第一款、第
    二十四條第一項第二款分別定有明文；次按九十四年十二月
    十四日修正前道路交通管理處罰條例第六十八條原規定：「
    汽車駕駛人，因違反本條例及道路交通安全規則之規定，受
    吊扣或吊銷駕駛執照處分時，吊扣或吊銷其持有各級車類之
    駕駛執照」，業經修正為：「汽車駕駛人，因違反本條例及
    道路交通安全規則之規定，受吊銷駕駛執照處分時，吊銷其
    持有各級車類之駕駛執照」，並由行政院於九十五年二月二
    十七日以行政院院臺交字第０九五００八二八九八號令發布
    定自九十五年三月一日施行。考其修正理由乃因舊法將違法
    或違規駕駛人所持有各級車類之駕駛執照一併吊扣或吊銷失
    之苛酷，影響人民工作及生活甚鉅，故為上開修正。是依前
    開修正後道路交通管理處罰條例第六十八條規定，受吊扣駕
    駛執照處分時，不再吊扣其持有各級車類之駕駛執照，僅於
    受吊銷駕駛執照處分時，始吊銷其持有各級車類之駕駛執照
    ，而限縮原條文之適用範圍，是受吊扣駕駛執照處分即不在
    本條規定適用之列甚明。
四、經查：本件受處分人甲○○交通違規時間為九十七年三月七
    日十八時四十五分許，原處分機關為本件裁決時，自應依修
    正後之道路交通管理處罰條例第六十八條規定裁處，始為適
    法；而受處分人本件酒後駕車違規係駕駛自用小客車，並非
    駕駛職業大貨車，有上開各舉發通知單及裁決書附卷可憑，
    揆諸前揭說明，原處分機關為本件吊扣駕駛執照處分時，自
    不得再吊扣受處分人所持有各級車類之駕駛執照，詎原處分
    機關竟仍吊扣受處分人各級駕駛執照，顯已逾越修正後道路
    交通管理處罰條例第六十八條之規範意涵及範圍，尚有未合
    。原審因認受處分人就原處分關於吊扣其各級駕駛執照十二
    個月部分之聲明異議為有理由，而將該部分撤銷，並就該撤
    銷部分改諭知吊扣受處分人自小客車駕駛執照十二個月之處
    罰，經核並無違誤。抗告人仍執前詞提起本件抗告，指摘原
    裁定不當，其抗告為無理由，應予駁回。至公路監理機關於
    實務上僅逐級核發給汽車駕駛人一張汽車駕駛執照，致持有
    職業大貨車駕駛執照者，因駕駛普通小型車違規，而須吊扣
    小型車普通駕駛執照時，產生技術層面之困難，惟行政機關
    本應因應法令之變更，而精進其行政執行成效，斷不得因技
    術層面之困難，為求行政上之便利而置相關法令於不顧，甚
    或逾越比例原則，逕為吊扣其持有各級車類之駕駛執照，致
    侵害人民之工作權，此等如何為適當之處分及執行方式之問
    題，委應由行政機關設法解決，不能據此要求人民容忍該不
    利益，併此敘明。
據上論斷，應依道路交通案件處理辦法第二十六條，刑事訴訟法
第四百十二條，裁定如主文。
中    華    民    國    97    年    4     月    30    日
            刑事第九庭    審判長法  官  陳  筱  珮
                                法  官  趙  春  碧
                                法  官  許  旭  聖
上列正本證明與原本無異。
不得再抗告。
                                書記官  紀  美  鈺
中    華    民    國    97    年    4     月    30    日


司法院資訊處製作；財團法人民間司法改革基金會備份。
